臺北高等行政法院判決
　　　　　　　　　　　　　　　　　　 94年度訴字第00283號
　　　　　　　　　　　　　　　.
原　　　告　辰奇電器五金有限公司
代　表　人　甲○○（董事長）
訴訟代理人　戊○○○
輔　佐　人　乙○○
被　　　告　財政部臺灣省北區國稅局
代　表　人　許虞哲（局長）
訴訟代理人　丙○○
　　　　　　丁○○
上列當事人間因營利事業所得稅事件，原告不服財政部中華民國
93年11月29日台財訴字第09300458220號訴願決定（案號：第000
00000號），提起行政訴訟。本院判決如下：
　　主  文
原告之訴駁回。
訴訟費用由原告負擔。
　　事  實
一、事實概要：原告民國（下同）87年度營利事業所得稅結算申
    報，列報營業成本新台幣（下同）26,851,729元及全年所得
    額30,569元，經被告查得其虛報進貨成本7,298,635元，核
    定營業成本19,553,094元及全年所得額7,594,935元，應補
    稅額1,884,776元，並按所漏稅額1,824,658元處1倍罰鍰1,
    824,600元（計至百元止）。原告不服，就營業成本及罰鍰
    申請復查，遭決定駁回，原告猶表不服提起訴願，經訴願決
    定將原處分（復查決定）撤銷，由被告另為處分，經被告以
    93年5月25日北區國稅法1字第0930008500號重核復查決定，
    仍維持原核定，原告不服，提起訴願，遭決定駁回。原告猶
    表不服，遂向本院提起行政訴訟。
二、兩造聲明：
　(一)原告聲明：
    1.訴願決定及原處分均撤銷。
    2.訴訟費用由被告負擔。
　(二)被告聲明：
    1.駁回原告之訴。
    2.訴訟費用由原告負擔。
三、兩造之爭點：
  原告主張其疏未核對誤將本期進貨及期末存貨均同額多列7,29
  8,635元，並無虛增營業成本而逃漏稅，被告認定為虛列，否
  准更正申請，並補稅裁罰，顯有違誤，是否可採？
　(一)原告主張：
    1.本件系爭焦點為：本期進貨及期末存貨誤登同額多列7,29
      8,635元，是否構成虛報營業成本，被告對於原告有所處
      罰，是否必須確實證明其違法之事實，倘不能確實證明違
      法事實之存在，其處罰是否適法。
    2.會計事項漏記之錯誤應准予更正補記帳載記錄，而原告存
      貨之衡量已符合會計處理原則與稅法規定，縱未提示期末
      存貨盤點記錄，或提示之商品進銷存明細表之商品歸類錯
      誤等，僅得依所得稅法第83條第1項規定，依查得之資料
      或同業利潤標準，核定其所得額。依稅捐稽徵法第45條第
      1項及所得稅法第105條第2項規定，會計事項發生不依規
      定記載者，僅有行為罰之處罰，被告不得於未確實證明原
      告有虛增違法之事實，即據以裁罰，否則其處罰即不能認
      為合法。亦有違最高行政法院（89年7月1日改制前為行政
      法院）39年判字第2號判例意旨。
    3.被告稱可知原告列報於期末存貨明細表及資產負債表之存
      貨9,567,593元應即其按期末盤點數量計算而得，否則該
      項數據如何得來，銷貨成本又如何算出，已明確認定原告
      存貨採定期盤存制為其所不爭之事實，依前所訴僅得依查
      得之資料或同業利潤標準，核定其所得額。原處分卷尚乏
      相關資料可稽，亦未據辨明，被告對原告有所處罰，必須
      確實證明共違法之事實，倘不能確實證明違法事實之存在
      ，其處罰即不能認為合法，公法上債務應由被告負舉證責
      任。
　(二)被告主張：
    1.營業成本：
      (1)原告係經營電器材料買賣業，本年度列報營業成本26,
        851,729元，被告原查以其帳載進貨成本28,042,922元
        ，惟列報35, 341,557元，虛報進貨成本7,298,635元，
        有進貨帳影本可稽，核定營業成本19,553,094元。原告
        主張列報進貨成本35,341,557元係電腦操作未予詳細核
        對粗心所致，直至經通知查帳時才發現錯誤，申請更正
        卻未獲允，絕非虛報營業成本，經查原告帳列進貨成本
        28,042,922元與申報進貨成本35,341,557元不符之事實
        ，業經原告坦承不諱，原告未能積極檢具足資證明其未
        虛報進貨成本之相關事證，即圖申請更正申報資料，實
        難受理採認，原核定並無不合，復查予以維持。
      (2)訴願時，原告主張本年度進貨與帳載進貨金額確為28,
        042,922元，因本年度適逢採電腦化作業處理申報事宜
        ，電腦轉檔不當，而誤登進貨35,341,557元，虛增進貨
        成本7,298,635元，帳載期末存貨2,268,958元，亦誤登
        9,567,593元，虛增7,298,635元，又其88年度列報期初
        存貨2,268,958元與帳載相符，並未將上年度誤登之期
        末存貨9,567,593元列為88年度期初存貨申報，顯見原
        告並無圖以虛報營業成本達逃漏稅之效果，申請撤銷原
        處分及復查決定云云，案經財政部訴願決定略以，本件
        爭點為原告是否虛報進貨7,298,635元，而致虛增成本
        7,298,635元，原告是否已提示貨品完整之進、銷、存
        明細表及存貨明細表等記錄供核，又被告是否已就各類
        進、銷、存明細表及存貨明細表之數量或金額與原始憑
        證進行勾稽查核，期末存貨是否有盤點記錄，原處分卷
        尚乏相關資料可稽，亦未據辯明，均有一併查明之必要
        ，經財政部92年6月20日台財稅訴第0921353258號函請
        被告補充答辯，惟被告迄未依法檢卷補充答辯，致本件
        事證未臻明確，爰將原處分（復查決定）撤銷，由被告
        另為處分。被告重核復查以原告帳列進貨成本28,042,
        922元與申報進貨成本35,341,557元不符，雖主張係將
        進貨與期末存貨之金額誤登，同額增加7,298,635元，
        且其88年度期初存貨帳載與申報均為2,268,958元，亦
        未將上年度誤登之期末存貨9,567,593元列為88年度期
        初存貨申報，顯無虛報營業成本以達逃漏稅之效果，並
        提示全年供應商進貨資料，惟查被告初查時調帳通知函
        係於88年11月15日送達原告，原告於稽徵機關進行調查
        之後，於88年12月6日始申請更正本年度營利事業所得
        稅，經被告所屬桃園縣分局否准，且88年度營利事業所
        得稅結算申報期間自89年2月20日起，亦係在稽徵機關
        進行調查之後，無法證明其無虛報營業成本情事。另原
        告依訴願決定撤銷意旨通知原告提示本年度相關帳證供
        核，原告僅提示總分類帳、現金簿、進貨簿、銷貨簿、
        進貨之原始憑證、銷貨發票等資料，並未提供相關之進
        、銷、存明細表、期末存貨明細表、期末存貨盤點記錄
        等資料，經被告93年2月12日發函通知提示後，原告於
        93年2月22日始提示重新製作之進、銷貨簿、存貨簿及
        進、銷、存明細表，惟仍未提示期末存貨盤點記錄，且
        經依其所提示帳證資料查核，其商品之進、銷、存無法
        勾稽查核，且無相關之期末存貨盤點記錄，其期末存貨
        無法認定，重核復查維持原核定。
      (3)經依所提示帳證查核，其存貨帳雖有按時序記載，惟因
        商品歸類混淆不清，無法逐一核對各產品銷貨數量，且
        原告未按時計算各批次銷售成本，其存貨計量方法應為
        定期盤存制，即其期末存貨係按期末存貨盤點數量計算
        而得，是原告原列報於期末存貨明細表及資產負債表之
        存貨9,567,593元，應即為其按期末存貨盤點數量計算
        之期末存貨，非如原告所稱有虛增誤登情事，另查原告
        88年度期初存貨雖列報2,268,958元，惟88年度結算申
        報期間係在被告進行調查之後，是原告主張顯不足採，
        原核定按其列報數9,567,593元認列期末存貨，並以其
        虛報進貨7,298,635元，調整營業成本19,553,094元並
        無不合，訴願決定予以駁回。
      (4)原告雖訴稱係將進貨及期末存貨均同額多列7,298,635
        元，對本年度所得額並無影響，並無意圖虛報營業成本
        達逃漏稅效果，惟查進貨虛增可能影響營業成本或期末
        存貨虛增，原告托詞電腦作業不慎，僅造成期末存貨虛
        增，並未能提示足資證明其未虛報進貨成本之相關事證
        。另原告依訴願決定撤銷意旨通知原告提示本年度相關
        帳證供核，原告僅提示總分類帳、現金簿、進貨簿、銷
        貨簿、進貨之原始憑證、銷貨發票等資料，並未提供相
        關之進、銷、存明細表、期末存貨明細表、期末存貨盤
        點記錄等資料，經被告93年2月12日發函通知補提示，
        有掛號郵件收件回執可稽，原告於93年2月22日始提示
        重新製作之進、銷貨簿、存貨簿及進、銷、存明細表，
        惟仍未提示期末存貨盤點記錄，且經依其所提示帳證資
        料查核，其存貨帳雖有按時序記載，惟因商品歸類混淆
        不清，無法逐一核對各產品銷貨數量，且原告未按時計
        算各批次銷售成本，其存貨計量方法應為定期盤存制，
        此亦為原告所不爭，即其期末存貨係按期末存貨盤點數
        量計算而得，是原告原列報於期末存貨明細表及資產負
        債表之存貨9,567,593元，應即為其按期末存貨盤點數
        量計算而得，非如原告所稱有虛增誤登情事，另查原告
        88年度期初存貨雖自行列報2,268,958元，惟88年度結
        算申報期間係在被告進行調查之後，亦無法證明其無虛
        報營業成本情事，且不影響其本年度違章事實之存在，
        原核定按其列報數9,567,593元認列期末存貨，並以其
        虛報進貨成本7,298,635元，調整營業成本19,553,094
        元並無不合。
    2.罰鍰：
      (1)原告本年度帳載進貨成本28,042,922元，惟列報35,341
        ,557 元，虛報進貨成本7,298,635元，違章事證明確，
        經被告按所漏稅額1,824,658元處1倍罰鍰1,824,600元
        。原告不服，申經復查未獲變更，主張其係同額增加進
        貨與期末存貨之金額，並無漏報或短報所得額，且其已
        舉證自己無過失，依司法院釋字275號解釋，應免予處
        罰云云，經財政部訴願決定撤銷，理由已如前述。經查
        原告帳載進貨成本28,042,922元，惟列報營業成本之進
        貨成本35,341,557元，致虛報進貨成本7,298,635元，
        即有過失自應受罰，另查被告調帳通知函於88年11月15
        日送達，有原告簽收回執可稽，嗣原告於88年12月6日
        申請更正營利事業所得稅，係在稽徵機關進行調查之後
        ，核與稅捐稽徵法第48條之1規定於調查基準日前自動
        補報補繳得予免罰規定之要件不符，自無免依所得稅法
        第110條規定處罰之適用，重核復查予以維持，原告不
        服提起訴願亦遭駁回。
      (2)原告本年度虛報進貨成本7,298,635元，經被告按所漏
        稅額1,824,658元處1倍罰鍰1,824,600元。本件系爭營
        業成本既經維持已如前述，原處罰鍰並無違誤。
    3.原告本年度列報期初存貨1,077,665元、進貨成本35,341,
      557元、期末存貨9,567,593元及營業成本26,851,729元，
      經被告查得其進貨成本為28,042,922元，虛列7,298,635
      元。原告主張係同額增加進貨與期末存貨之金額，並無虛
      報營業成本云云，經查：
      (1)原告87年度期末存貨列報9,567,593元，經被告於88年
        11月15日調帳通知函送達後，始於88年12月6日申請更
        正期末存貨2,268,958元，惟查原告並未提示更正之具
        體證明資料，且據其起訴狀說明存貨之衡量係採定期盤
        存制，採用定期盤存制時，僅進貨時記帳，銷貨時其成
        本不記帳，俟期末再加以盤點，且係先確定期末存貨金
        額，再計算銷貨成本，可知原告列報於期末存貨明細表
        及資產負債表之存貨9,567,593元應即係其按期末存貨
        盤點數量計算而得，否則該項數據如何得來？銷貨成本
        又如何算出？原告雖主張原列報期末存貨係屬誤登，應
        更正為2,268,958元，惟其列報之期末存貨明細表、資
        產負債表及營業成本表均列報9,567,593元，其更正依
        據為何？應由原告負舉證責任，本件原告並未提示足資
        證明之相關事證，所述核不足採。
      (2)經依原告所提示帳證資料查核，其商品之進、銷、存無
        法勾稽查核，如依同業利潤標準核定營業成本為26,851
        ,729 元〔31,966,344×（1-16﹪）〕，惟其帳載營業
        成本因進貨成本虛增7,298,635元應調整為19,553,094
        元，原核定營業成本19,553, 094元經查並無不合。
      (3)原告87年度帳載進貨成本28,042,922元，經與其進貨憑
        證核對相符，惟列報進貨成本35,341,557元，虛列7,
        298,635元屬實，被告按其列報數9,567,593元認列期末
        存貨，並以其虛報進貨成本7,298,635元，調整營業成
        本19,553,094元，核定應補稅額1,884,776元，並依所
        得稅法第110條第1項規定按所漏稅額1,824,658元處1倍
        罰鍰1,824,600元並無違誤。
　　理  由
一、按「營利事業所得之計算，以其本年度收入總額減除各項成
    本費用、損失及稅捐後之純益額為所得額。」為所得稅法第
    24條第1項所明定。復按「納稅義務人已依本法規定辦理結
    算申報，但對依本法規定應申報課稅之所得額有漏報或短報
    情事者，處以所漏稅額兩倍以下之罰鍰。」為所得稅法第
    110條第1項所明定。
二、本件原告87年度營利事業所得稅結算申報，列報營業成本26
    ,851,729 元及全年所得額30,569元，經被告查得其虛報進
    貨成本7,298,635元，核定營業成本19,553,094元及全年所
    得額7,594,935元，應補稅額1,884,776元，並按所漏稅額
    1,824,658元處1倍罰鍰1,824,600元（計至百元止）。原告
    不服，就營業成本及罰鍰申請復查，遭決定駁回，原告猶表
    不服提起訴願，經訴願決定將原處分（復查決定）撤銷，由
    被告另為處分，經被告重核復查決定，仍維持原核定，原告
    不服，提起訴願，遭決定駁回，復起訴主張其疏未核對誤將
    本期進貨及期末存貨均同額多列7,298,635元，並無虛增營
    業成本而逃漏稅，被告認定為虛列，否准更正申請，並補稅
    裁罰，顯有違誤，詳如其起訴狀事實欄所載理由等語。
三、查原告係經營電器材料買賣業務，87年度營利事業所得稅結
    算申報，列報營業成本26,851,729元，全年所得額30,569元
    （見原處分卷第31頁），經被告審查依帳證查核，其帳載進
    貨成本28,042,922元，惟列報35,341,557元，虛報進貨成本
    7,298,635元，乃核定其營業成本19,553,094元，全年所得
    額為7,594,935元，應補稅額1,884,776元，並按所漏稅額
    1,824,658元處1倍罰鍰1,824,600元（見原處分卷第81、158
    頁），揆諸首揭規定，自無不合。
四、至於原告主張其疏未核對誤將本期進貨及期末存貨均同額多
    列7,298,635元，並無虛增營業成本，對所得額並無影響，
    被告認定為虛列，並否准更正申請，顯有違誤云云。惟查被
    告審查調帳通知函係於88年11月15日送達原告，原告於88年
    12月6日始申請更正，申請更正日期在稽徵機關進行調查之
    後，且原告起訴亦稱其存貨之衡量係採定期盤存制，即其期
    末存貨係按期末存貨實際盤點數量計算而得，原告原列報於
    期末存貨明細表及資產負債表之存貨9,567,593元，應屬其
    按期末存貨數量盤點而得，非如原告所稱係誤登情事，被告
    否准更正申請，並無不合。又原告本年度帳載進貨成本28,0
    42,922元，經被告審查與其進貨憑證核對相符，卻列報進貨
    成本35,341,557元，顯有虛列7,298,635元，又被告按其實
    際盤點之數額9,567,593元認列為期末存貨，並以其虛報進
    貨成本7,298,635元，調整營業成本19,553,094元，核定應
    補稅額1,884,776元，並按所漏稅額1,824,658元處1倍罰鍰
    1,824,600元，核無違誤，訴願決定，予以維持，亦無不合
    ，原告起訴意旨，非有理由，應予駁回。
五、本件事證已臻明確，兩造其餘主張及攻擊防禦方法，與判決
    結果不生影響，無逐一論述必要，併此敘明。
六、據上論結，本件原告之訴為無理由，依行政訴訟法第98條第
    3項前段，判決如主文。
中　　華　　民　　國　　94　　年　　11 　 月　   2  　日
           第 三 庭 審 判 長　法    官  王立杰
                            　法    官  胡方新
                            　法    官  黃本仁
上為正本係照原本作成。
如不服本判決，應於送達後20日內，向本院提出上訴狀並表明上
訴理由，如於本判決宣示後送達前提起上訴者，應於判決送達後
20日內補提上訴理由書（須按他造人數附繕本）。
中　　華　　民　　國　　94　　年　　11 　 月　   2  　日
              　　　　　　　　書 記 官  姚國華
